臺灣高等法院臺中分院刑事裁定　　　　 96年度交抗字第900號
抗　告　人
即受處分人　隆鐿通運股份有限公司
法定代理人　陳世傑
上列抗告人因聲明異議案件，不服臺灣臺中地方法院中華民國96
年9月11日所為裁定（96年度交聲字第885號）提起抗告，本院裁
定如下：
    主  文
抗告駁回。
    理  由
一、本件經本院審酌結果，認為原審法院所為異議駁回之裁定，
    並無不合，應予維持，並引用原審裁定之理由（如附件）。
二、抗告意旨略以：抗告人依內政部警政署95年7月3日警署交字
    第0950084452號函所揭示之原則承運物品，卻遭執勤員警否
    決該署取締原則開單舉發，嗣抗告人依法提出異議，經原審
    以該函依大法官解釋意旨並不拘束原審而駁回異議。抗告人
    遵從政府執法單位之原則，竟遭執法單位處罰，原審復認聲
    明異議無理由而裁定駁回，實難令人甘服，爰依法提起抗告
    ，請求廢棄原裁定，更為合法之裁定等語。
三、經查：對於汽車裝載貨物超過核定之總重量之處罰，道路交
    通管理處罰條例第29條之2規定甚為明確，且依據現行道路
    交通管理處罰條例之內容，並無車輛超載如未逾百分之10得
    予免罰之規定。雖內政部警政署於95年7月3日以警署交字第
    0950084452號函謂「交通部路政司86年11月3日路台（86）
    監字第11093號函示『貨車裝載未逾核定之總重量之百分之
    十者，仍依免予處罰之原則辦理』，本署因考量執法使用之
    地磅容許誤差值及現行已實施之規定後，將交通部上述函示
    列入本署稽查取締貨車超載之原則，並獲交通部同意在案。
    另交通部與內政部業已修正『違反道路交通管理事件統一裁
    罰基準及處理細則』，刻正循法制作業會銜發布中，依上述
    處理細則第12條第1項第15款（發布後為第13款）規定，駕
    駛汽車裝載貨物超過核定之總重量或總聯結重量，但未逾百
    分之十，而未嚴重危害交通安全、秩序或發生交通事故，且
    情節輕微，以不舉發為適當者，交通勤務警察或依法令執行
    交通稽查任務人員或交通助理人員，得對其施以勸導，免予
    舉發，併予敘明」等語，惟查：
（一）內政部警政署固因交通執法儀器使用上容有誤差，而給與
      「寬容值」以勸導代替取締，惟此係考量儀器測量之精準
      度，而由員警斟酌儀器測得之數據，決定是否舉發，屬個
      案違規事實之認定，與取締是否違法無涉；即雖斟酌儀器
      誤差，而在一定範圍內，加以篩選後始決定是否舉發之執
      法方式，不得謂不合理，然此亦應考量特定儀器可能產生
      之誤差以為斷，尚不得一概適用，否則此舉無異任由行政
      機關藉「寬容值」之認定，任意變更立法機關所制定之法
      律，有違憲之嫌，於法不宜。從而車輛確有超載事實，執
      勤員警依上述道路交通管理處罰條例之規定填單舉發，即
      不得認有何違誤。
（二）次按大法官會議釋字第137條及第216號解釋見解均認為，
      法官依據法律獨立審判，憲法第80條定有明文。各機關依
      其職掌就有關法規為釋示之行政命令，法官於審判案件時
      ，固可予以引用，但仍得依據法律，表示適當之不同見解
      ，並不受其拘束。上開內政部警政署函令僅係內部規範，
      而非法規命令，不具一般之拘束力，且依上開解釋，本院
      依法獨立審判，自不受行政命令見解之拘束。
（三）違反道路交通管理事件統一裁罰基準及處理細則業於95年
      6月30日修正發布，並於同年7月1日施行。該條例第12條
      第1項第13款修正後規定：「行為人有下列情形之一，而
      未嚴重危害交通安全、秩序或發生交通事故，且情節輕微
      ，以不舉發為適當者，交通勤務警察或依法令執行交通稽
      查任務人員得對其施以勸導，免予舉發：十三、駕駛汽車
      裝載貨物超過核定之總重量或總聯結重量，未逾百分之十
      。」，該法條內容並未完全採納交通部路政司86年11月3
      日路台〈86〉監字第11093號函示所謂「貨車裝載未逾核
      定之總重量之百分之10者，仍依免予處罰之原則辦理」之
      內部規範，而係授權員警依個案違規事實加以決定採用「
      勸導」或「舉發」之方式，是抗告人猶執前詞「貨車裝載
      未逾核定總重量之百分之10，仍依免予處罰之規定辦理」
      云云為由提起抗告，任意指摘原裁定不當，並無理由，應
      予駁回。
四、據上論結，應依道路交通管理處罰條例第89條、道路交通案
    件處理辦法第26條，刑事訴訟法第412條，裁定如主文。
中　　華　　民　　國　　96　　年　  10　　月　 31　 日
            刑事第十一庭  審判長法　官　陳　朱　貴
                                法　官　胡  文　傑
                                法　官　何　志　通
上列正本證明與原本無異。
不得再抗告。
                                書記官　高　麗　淇
中　　華　　民　　國　　96　　年　　11 　月　　 1 　日
